臺灣高等法院刑事裁定
110年度毒抗字第1660號
抗  告  人  
即  被  告  陳明媛



上列抗告人即被告因違反毒品危害防制條例案件，不服臺灣新北
地方法院110年度毒聲字第1826號，中華民國110年11月5日裁定
，提起抗告，本院裁定如下：
    主  文
抗告駁回。
    理  由
一、原裁定意旨略以：抗告人即被告甲○○（下稱被告）基於施用
    第二級毒品之犯意，於民國109年6月28日凌晨4時許，在其
    位於新北市○○區○○街0號住處廁所內，將第二級毒品甲基安
    非他命放置於玻璃球內，以燒烤吸食煙霧之方式，施用第二
    級毒品甲基安非他命1次。嗣於109年6月29日晚間11時許，
    為警於臺北市中正區重慶南路1段與愛國西路口查獲，當場
    扣得第二級毒品甲基安非他命3包（總驗餘淨重2.6788公克
    ）、摻有第二級毒品甲基安非他命殘渣之玻璃球吸食器1組
    ，經警採集其尿液送驗後，結果呈安非他命及甲基安非他命
    陽性反應等事實，業據被告坦承不諱，復有勘察採證同意書
    、臺北市政府警察局偵辦毒品案件尿液檢體委驗單、台灣尖
    端先進生技醫藥股份有限公司109年7月17日濫用藥物檢驗報
    告（尿液檢體編號：115336）在卷可稽，足認被告之自白與
    事實相符，應堪採信，被告犯行堪已認定。又被告前因施用
    毒品案件，經臺灣新北地方法院（下稱新北地院）以90年度
    毒聲字第4285號裁定送觀察、勒戒後，認無繼續施用傾向，
    於90年11月13日釋放出所，經臺灣新北地方檢察署（下稱新
    北地檢署）檢察官以90年度毒偵字第4178號為不起訴處分確
    定；再因施用毒品案件，經新北地院以93年度毒聲更字第25
    號裁定送觀察、勒戒後，因已逾7年，無從執行觀察、勒戒
    ，經新北地檢署檢察官以109年度毒偵字第484號為不起訴處
    分確定；復因施用毒品案件，經新北地檢署檢察官分別以10
    8年度毒偵字第4276號、109年度毒偵字第1118號為緩起訴處
    分確定，緩起訴期間各為108年11月7日起至110年5月6日止
    、109年5月12日起至110年11月11日止，此後即未曾再受觀
    察、勒戒或強制戒治之執行等情，有本院被告前案紀錄表及
    在監在押全國紀錄表可憑。是被告於上開附命緩起訴期間內
    之109年6月28日凌晨4時許，為本件施用第二級毒品甲基安
    非他命之行為，距其最近1次觀察、勒戒執行完畢釋放已逾3
    年，不論被告有無完成戒癮治療，自應送觀察、勒戒，檢察
    官聲請將被告送觀察、勒戒，於法有據，爰依毒品危害防制
    條例第20條第1項、第3項，觀察勒戒處分執行條例第3條第1
    項之規定，裁定將被告送入勒戒處所觀察、勒戒等語。
二、抗告意旨略以：被告於108年度毒偵字第4276號、109年度毒
    偵第1118號附命緩起訴期間內，均有如期至指定醫療機構參
    加戒癮治療，後因110年5月起疫情嚴重，才無法繼續前往參
    加戒癮治療，足證被告確有戒除毒癮之決心，且已無再施用
    毒品之情。又被告現經診斷罹患慢性腎臟病、高血壓、糖尿
    病等疾病，經醫生告知僅能以洗腎方式治療腎臟疾病，故被
    告無法至機構內觀察、勒戒，否則將要面臨換腎一途，加以
    被告現有正常工作，家中母親及妹妹亦患有慢性腎臟病，均
    仰賴被告照顧，故請求法院審酌上情，撤銷原裁定，改命被
    告前往指定醫療機構參加戒癮治療，給予被告自新之機會云
    云。
三、按犯第10條之罪者，檢察官應聲請法院裁定，或少年法院（
    地方法院少年法庭）應先裁定，令被告或少年入勒戒處所觀
    察、勒戒，其期間不得逾2月；觀察、勒戒後，檢察官或少
    年法院（地方法院少年法庭）依據勒戒處所之陳報，認受觀
    察、勒戒人無繼續施用毒品傾向者，應即釋放，並為不起訴
    之處分或不付審理之裁定；認受觀察、勒戒人有繼續施用毒
    品傾向者，檢察官應聲請法院裁定或由少年法院（地方法院
    少年法庭）裁定令入戒治處所強制戒治，其期間為6個月以
    上，至無繼續強制戒治之必要為止，但最長不得逾1年；依
    前項規定為觀察、勒戒或強制戒治執行完畢釋放後，3年後
    再犯第10條之罪者，適用前2項之規定；毒品危害防制條例1
    08年12月17日修正之條文施行前犯第10條之罪之案件，於修
    正施行後，審判中之案件，由法院或少年法院（地方法院少
    年法庭）依修正後規定處理，109年1月15日修正公布、同年
    7月15日生效施行之毒品危害防制條例第20條第1項至第3項
    、第35條之1第2款分別定有明文。又上開所謂「3年後再犯
    」，應跳脫以往窠臼，以「3年」為期，建立「定期治療」
    之模式，只要本次再犯（不論修正施行前、後）距最近1次
    觀察、勒戒或強制戒治執行完畢釋放，已逾3年者，即該當
    之，不因期間有無犯第10條之罪經起訴、判刑或執行而受影
    響（最高法院109年度台上字第3826號判決意旨參照）。又
    附命緩起訴之被告縱使完成戒癮治療，難認得與觀察、勒戒
    或強制戒治已執行完畢之情形等同視之，倘其施用毒品犯行
    距最近一次觀察、勒戒或強制戒治執行完畢釋放後已逾3年
    ，仍應依修正後毒品危害防制條例第20條第1項、第2項規定
    進行觀察、勒戒或強制戒治程序，不得逕行起訴（最高法院
    110年度台上字第2096號案件經由徵詢程序達成之統一見解
    參照）。
四、經查：
  ㈠被告於上開時間、地點，施用第二級毒品甲基安非他命1次之
    事實，業據被告坦承不諱，且被告於109年6月30日上午3時
    許，經警採集之尿液送由台灣尖端先進生技醫藥股份有限公
    司以酵素免疫分析法（EIA）初步檢驗、氣相層析質譜儀（G
    C/MS）確認檢驗後，結果呈安非他命、甲基安非他命陽性反
    應，有該公司濫用藥物實驗室109年7月17日濫用藥物檢驗報
    告（檢體編號：115336）、勘察採證同意書、臺北市政府警
    察局偵辦毒品案件尿液檢體委驗單可佐（見新北地檢署109
    年度毒偵字第2292號卷〈下稱毒偵卷〉第24頁、第68頁、第84
    頁），足認被告之任意性自白與事實相符，被告於109年6月
    28日凌晨4時許，在前開住處廁所內，確有施用第二級毒品
    甲基安非他命1次之犯行甚明。
　㈡又被告前因施用毒品案件，經新北地院以90年度毒聲字第428
    5號裁定送觀察、勒戒後，認無繼續施用傾向，於90年11月1
    3日釋放出所，經新北地檢署檢察官以90年度毒偵字第4178
    號為不起訴處分確定；又因施用毒品案件，經新北地院以93
    年度毒聲更字第25號裁定送觀察、勒戒後，因已逾7年，無
    從執行觀察、勒戒，經新北地檢署檢察官以109年度毒偵字
    第484號為不起訴處分確定；復因施用毒品案件，經新北地
    檢署檢察官分別以108年度毒偵字第4276號、109年度毒偵字
    第1118號為緩起訴處分確定，緩起訴期間各為108年11月7日
    起至110年5月6日止、109年5月12日起至110年11月11日止，
    並於109年8月14日履行完成緩起訴之戒癮治療療程乙節，固
    有本院被告前案紀錄表可參；惟被告縱使有於上開緩起訴期
    間內完成戒癮治療，但完成戒癮治療已不得與觀察、勒戒或
    強制戒治已執行完畢之情形等同視之，業於前述，況被告係
    於完成戒癮治療前之109年6月28日凌晨4時許，為本件施用
    第二級毒品甲基安非他命之犯行，於受觀察、勒戒執行完畢
    釋放後已逾3年，從而，原裁定依檢察官之聲請，裁定將被
    告送勒戒處所觀察、勒戒，期間不得逾2月，於法即無不合
    。
　㈢被告雖執前詞提起抗告；然檢察官對於「初犯」及「3年後再
    犯」施用毒品案件，本得按照個案情形，依法裁量決定採行
    「緩起訴之戒癮治療」或「觀察、勒戒」，而是否給予施用
    毒品者為附命完成戒癮治療之緩起訴處分，係屬檢察官之職
    權，並非法院所得介入審酌，法院原則上應尊重檢察官職權
    之行使，僅就檢察官之判斷有違背法令、事實認定有誤或其
    他裁量重大明顯瑕疵等事項，予以有限之低密度審查。本件
    檢察官既認被告符合觀察、勒戒執行完畢後，3年後再犯之
    要件，於訊問被告後（見毒偵卷第75頁反面），審酌個案情
    節，併參被告係於上開緩起訴期間完成戒癮治療療程期滿前
    之109年6月28日凌晨4時許，再犯本件施用第二級毒品甲基
    安非他命犯行，顯見對被告進行機構外之處遇措施未見成效
    ，實有令被告實施機構內處遇以戒斷毒癮之必要，而為令入
    勒戒處所施以觀察、勒戒之聲請，尚難認檢察官之判斷有違
    背法令、事實認定有誤或其他裁量重大明顯瑕疵之情。至被
    告所述個人健康因素或其家庭、經濟狀況為何，與被告是否
    令入勒戒處所觀察、勒戒之判斷無涉，且均非可免予觀察、
    勒戒執行之法定事由，倘被告確因身體健康因素無法執行觀
    察、勒戒，執行機關自會依相關規定處理，附此敘明。
五、綜上所述，原裁定以被告施用第二級毒品甲基安非他命1次
    之犯行事證明確，且符合觀察、勒戒之要件，依毒品危害防
    制條例第20條第1項、第3項規定、觀察勒戒處分執行條例第
    3條第1項規定，裁定將被告送勒戒處所觀察、勒戒，核無違
    誤，被告仍執前詞提起抗告，並無理由，應予駁回。
據上論斷，應依刑事訴訟法第412條，裁定如主文。
中　　華　　民　　國　　110 　年　　12　　月　　10　　日
                  刑事第四庭  審判長法　官  陳筱珮
                                    法　官  吳元曜
                                    法　官  羅郁婷
以上正本證明與原本無異。
不得再抗告。
                                    書記官  蔡易霖
中　　華　　民　　國　　110 　年　　12　　月　　13　　日